【裁判字號】    97,再易,21
【裁判日期】    970801
【裁判案由】    再審之訴
【裁判全文】
臺灣臺北地方法院民事判決              97年度再易字第21號
再審原告    有志貨運交通有限公司
法定代理人  甲○○
再審被告    司法院
法定代理人  乙○○
上列當事人間請求再審之訴事件，再審原告對於本院民國97年4
月18日確定判決（96年度簡上字第589號），提起再審之訴，本
院判決如下：
    主    文
再審之訴駁回。
再審訴訟費用由再審原告負擔。
    理    由
一、再審意旨略以：
（一）再審原告依民國96年5月14日民事補充準備書狀事實及理
      由欄，1.關於承攬報酬請求權部分一計新臺幣（下同）18
      ,528 元。2.查依兩造間契約及司法院各類書籍之打包及
      運送報價表，承攬總報酬671,800元，固係按每縣分別訂
      定每公斤之單價，且每縣市單價或有不同，茲為免計算繁
      瑣，均以每公斤4元計算得出18,528元，該款非依再審原
      告自行計算原告成本檢核表金額24,567元，亦非再審原告
      請求承攬報酬104,046元，原判決顯有錯誤。
（二）關於再審原告依兩造間之契約，請求再審被告給付104,04
      6元及遲延利息部分，其事實已在96年2月7日起訴狀及96
      年5月2日、96年5月14日、96年6月8日、96年7月19日、96
      年8月8日、96年9月27日書狀載明：
    (1)系爭契約第2、3條及招標附件，在再審原告已完成3月-6
      月交寄8次合計4,632公斤之非書籍之類，於94年6月23日
      96年7月11日寄達請款發票、收據等函。爾後再審被告復
      遲延至94年7月19日始將依招標投標及契約文件為依與司
      法院94年各類分籍之打包及運送採購案勞務採購契約書及
      投標須知等拼成採購書契約書一本，寄交再審上訴人，該
      8 次寄運應依市場行情計算費用，自得依承攬關係逕向再
      審被告請求104,046元及遲延利息。
    (2)再審被告94年1月28日下午3時決標過程本案底價為699,50
      0元，在核定底價再審原告以報價671,800元，參酌各縣市
      預估數量（公斤）合計156,000元計算每公斤單價（元）
      。再審被告明知156,000公斤為預估性質，報價表竟以換
      算每公斤單價（元）作為再審原告以報價671,800元除以
      156,000公斤等於每公斤單價（元）之司法院各類書籍打
      包及運送報價表。惟查該表係再審被告逕行製作交與再審
      原告換算之每公斤單價（元）之報價表，前述行為違反公
      平交易法第19條第1項第3條，以脅迫、利誘或其他不正當
      方法，使競爭者之交易相對人與自己交易之行為。
    (3)再審被告以預估數量156,000公斤及核定價671,800元，換
      算公斤單價（元）作為契約價金，依報價單價（元）乘以
      實際運送數量計算之。在94年3月-6月交寄8次計4,632公
      斤非書籍之類，再審被告亦違反政府採購法第6條機關辦
      理採購應以維護公平利益及公平合理為原則，對廠商不得
      為無正當理由之差別待遇。
    (4)再審原告於96年5月14日、97年3月24日書狀，請命再審被
      告提出本件全年交寄之清單及證據。以證實預估數量156,
      000公斤確定數量，是否再審被告故意予以誇大誘使再審
      原告參與報價，此部分應有調查必要。再審被告亦違反行
      政程序法第8條行政行為，應以誠實信用之方法為之，應
      保護人民正當合理之信賴。
    (5)再審被告94年3月-6月各類書籍打包及運送採購案成本檢
      核表24,567元與再審原告所提出之請款明細及收據等104,
      046元比較，足證再審被告明知託運之書籍數量不多，卻
      在運送報價誇大託寄之預估數量，再審原審寄運前開書籍
      之成本，僅材料、包裝、郵資等即達75,371元，再加計其
      餘成本，應領得報酬為104,046元，原判決僅判決再審被
      告給付24,567元，顯失公平。
（三）關於再審原告所支出申訴費用3萬元係再審被告故意或過
      失不法侵害上訴人權利，所致損害之部分。再審原告於94
      年7月12日函主要乃在請其誠信和諧以儘力協調而已，非
      在終止或解除契約，然再審被告卻誣稱再審原告之用意，
      藉此為歸責於廠商之事由而終止契約。並稱將依政府採購
      法第101條第1項之規定，將再審原告之名稱及相關情形，
      刊登政府採購公報，致再審原告不得不異議，並被異議駁
      回後，逕向行政院公共工程委員會提出申訴視同訴願，則
      須先繳納3萬元審議費用，自屬民法第227條第1項所指之
      可歸責債務人之事由致為不完成給付。再審原告自得併依
      民法第227條第1項規定行使權利，及依同法第2項規定請
      求賠償所受損害。
（四）關於侵權賠償20萬元，係再審原告於94年7月12日函之說
      明二請再審被告「盼! 貴院（處）考量公費利益，本誠信
      和諧，雙方能盡力協調（勿因而生爭議），如貴院（處）
      未能諒解，爾後請勿再將各類書籍交原告打包、運送」，
      再審被告強詞奪理謂再審原告表示欲終止契約，並稱此係
      可歸責於廠商事由，再審被告片面終止契約，有違反民法
      第227條債務不履行、民法第511條終止契約之侵權賠償金
      。
（五）上開再審被告所明知，卻於規格需求表上預先留伏筆，且
      故意不告知究係應送若干機關，卻要寄送202個機關，自
      顯違上開政府採購法第6條第1項、行政程序法第8條及民
      法第148條等最高指導原則。
（六）聲明：本院臺北簡易庭96年度北簡字第13599號及96年度
      簡上字第589號民事判決均廢棄，請判決再審被告應給付
      再審原告309,477元（已扣除24,567元）及自起訴狀繕本
      送達翌日起至清償日止，按年息5%計算之利息。
二、按再審之訴，應於30日之不變期間內提起，前項期間，自判
    決確定時起算；判決於送達前確定者，自送達時起算；其再
    審之理由發生或知悉在後者，均自知悉時起算，民事訴訟法
    第500條第1項、第2項定有明文。查原確定判決於97年4月18
    日送達再審原告，業經本院依職權調閱前開事件卷宗核對無
    訛，依民事訴訟法第500條第2項規定，自判決送達時即97年
    4月28日起算再審期間，其於97年5月5日提起本件再審之訴
    ，未逾30日之不變期間，於法尚無不合，先予敘明。
三、次按再審之訴顯無再審理由者，得不經言詞辯論，以判決駁
    回之，民事訴訟法第502條第2項定有明文，而所謂「顯無再
    審理由」，係指針對再審原告所主張之再審原因，無須另經
    調查辯論，即可判定其不足以動搖原確定判決所為判斷結果
    而言。復按適用法規顯有錯誤者，得以再審之訴對於確定終
    局判決聲明不服，固為民事訴訟法第496條第1項第1款所明
    定，惟所謂適用法規顯有錯誤者，係指確定判決所適用之法
    規顯然不合於法律規定，或與司法院現尚有效及大法官會議
    之解釋，或本院尚有效之判例顯然違反者而言，或消極的不
    適用法規，顯然影響裁判者而言，並不包括判決理由矛盾、
    理由不備、取捨證據、漏未斟酌證據及認定事實錯誤之情形
    在內（最高法院97年度臺聲字第1號裁判要旨、63年臺上字
    第880號判例要旨參照）。本件再審原告於96年2月7日對再
    審被告提起訴訟，請求再審被告給付135,046及遲延利息，
    嗣減縮請求為104,046元及遲延利息，又擴張為請求給付334
    ,046 元及遲延利息，其中18,528元部分係依承攬關係請求
    報酬，85,518元係損害賠償，其餘20萬元係侵權行為賠償。
    經本院臺北簡易庭於96年10月23日判決再審被告應給付再審
    原告18,528元及遲延利息，而駁回再審原告其餘請求。再審
    原告就該判決不服提出上訴，聲明請求廢棄原判決不利部分
    ，請求再審被告應再給付315,518元及遲延利息。經本院96
    年度簡上字第589號判決再審被告應再給付再審原告6,039
    元，而駁回其餘之上訴而確定在案。茲就再審原告之主張說
    明如下：
（一）再審原告於第二審就104,046元部分主張為其依契約得請
      領之報酬，原判決中已明確說明依契約之約定，應依司法
      院94年度各類書籍之打包及運送規格需求表第6條內容，
      系爭承攬報酬之計算方式按各運送地點之數量（公斤）乘
      以各運送地區（縣市）之決標單價總和，按次結報為計算
      方式，本件再審原告所提94年3月至6月寄運各運送地點之
      書籍重量及單價計為24,567元，而判決再審被告應給付再
      審原告之金額，並駁回其餘部分，是原判決就此並無適用
      法規顯有錯誤之情形。再審原告陳稱此部分有所錯誤，顯
      屬無據。
（二）再審原告主張再審被告有違反公平交易法第19條第1項第3
      條，以脅迫、利誘或其他不正當方法，使競爭者之交易相
      對人與自己交易之行為，及違反政府採購法第6條機關辦
      理採購應以維護公平利益及公平合理為原則，對廠商不得
      為無正當理由之差別待遇；違反行政程序法第8條行政行
      為，應以誠實信用之方法為之，應保護人民正當合理之信
      賴云云，惟查，本件情形與上開法條所規定情形不符，自
      無適用上開規定之餘地，原判決即無適用法規顯有錯誤可
      言。
（三）再審原告主張再審被告明知託運之書籍數量不多，卻在運
      送報價誇大託寄之預估數量，再審原告寄運前開書籍之成
      本，僅材料、包裝、郵資等即達75,371元，再加計其餘成
      本，應領得報酬為104,046元，原判決僅判決再審被告給
      付24,567元，顯失公平云云，查，原判決已詳細說明系爭
      承攬契約仍應依兩造契約所約定之方式金額計算本件承報
      攬，已如前述，再審原告僅稱顯失公平云云，顯失之空泛
      ，自難認為原判決有何違反適用法規顯有錯誤之再審事由
      。
（四）至再審原告主張再審被告應賠償3萬元審議費用及侵權賠
      償20萬元，均僅再將原判決所述理由再次強調，並說明再
      審被告違反何法律規定，並未明確說明原判決有何適用法
      規顯有錯誤之情形，則本件再審原告提起本件再審之訴，
      顯屬無據。
四、綜上所述，再審原告主張原確定判決有民事訴訟法第496條
    第1項第1款所定之再審事由，均屬無據，其指摘原確定判決
    不當，求予廢棄改判，顯無理由，爰依民事訴訟法第502條
    第2項之規定，不經言詞辯論，逕予判決駁回。
五、據上論結，本件再審之訴為無理由，依民事訴訟法第502條
    第2項、第78條規定，判決如主文。
中    華    民    國    97    年    8     月    1     日
                  民事第二庭審判長法  官  黃蓓蓓
                                  法  官  陳秀貞
                                  法  官  蔡政哲
上為正本係照原本作成
不得上訴
中    華    民    國    97    年    8     月    1     日
                                  書記官  曾靖雯


司法院資訊處製作；財團法人民間司法改革基金會備份。
